【裁判字號】    92,重訴,457
【裁判日期】    921119
【裁判案由】    第三人異議之訴
【裁判全文】
臺灣士林地方法院民事判決  九十二年度重訴字第四五七號
    原      告  乙○○
    被      告  丙○○
                甲○○
右當事人間第三人異議之訴事件，本院判決如下：
    主    文
原告之訴駁回。
訴訟費用由原告負擔。
    事實及理由
一、原告起訴主張：本院九十二年執富字六九九八號執行事件就坐落台北縣汐止市○
    ○段下寮小段九八九地號土地，及門牌號碼台北縣汐止市○○路○段一一七號一
    樓之房地，在八十九年五月一日原告提供新台幣（下同）七百萬元予竹葉青多媒
    體科技股份有限公司（下稱竹葉青公司）購買之自備款，但竹葉青公司須將房屋
    交予原告使用十年，有契約可證，原告與竹葉青公司簽約是在銀行借款前，依法
    不得排除原告之使用權。貴院在原告含冤入獄時，才進行爭房屋之拍賣，未依法
    通知原告，使原告失去陳報之權利。原告取得房屋使用權後，即分租予所投資的
    的宏鍵生物科技股份有限公司等四家公司作倉庫，依院字第一四四六號解釋：抵
    押權設定後，債務人旋將不動產出租予三人，或由第三人占有，始得排除點交予
    拍定人或買受人。而強制執行法第十五條規定：第三人就執行標的物有足以排除
    強制執行之權利者，得於強制執行程序終結前，向執行法院對債權人提起異議之
    訴。如上所述，原告自有民事訴訟法第四百零一條第一項、強制執行法第十四條
    之一及第十五條規定，自有排除強制執行之權利，爰提為此提起本件第三人異議
    之訴，並聲明：貴院以士院儀九十二執富字六九九八號查封拍賣，就原告所使用
    坐落台北縣汐止市○○段下寮小段九八九地號門牌號碼為台北縣汐止市○○路○
    段一一七號一樓強制執行點交應予撤銷。
二、按原告之訴，依其所訴之事實，在法律上顯無理由者，法院得不經言詞辯論，逕
    以判決駁回之。民事訴訟法第二百四十九條第二項定有明文。又按當事人提起民
    事訴訟，除須具備訴訟成立要件（如民事訴訟法第二百四十九條第一項各款情形
    ）外，當事人請求法院為有利於己之本案判決，尚須具備：當事人適格、訴訟標
    的之法律關係、保護之必要等權利保護要件。而所謂當事人適格，係指當事人就
    特定訴訟標的實施訴訟之權能而言。此項權能之有無，應依當事人與特定標的之
    關係定之，必須當事人對於為訴訟標的之法律關係有處分之權能，始足當之，否
    則，其當事人之適格，即難謂無欠缺。而無論訴訟之類型如何，均須具備當事人
    適格之要件，原告、被告或兩造當事人不適格者，法院應認原告之訴為無理由，
    以判決駁回之。又按強制執行之財產，應以債務人所有者為限，不得對第三人之
    財產為執行，如果第三人就執行標的物有足以排除強制執行之權利者，強制執行
    法第十五條設有第三人異議之訴之救濟途徑，即該第三人得於強制執行程序終結
    前對債權人提起異議之訴，如債務人亦否認其權利時，並得以債務人為被告。是
    以，依強制執行法第十五條規定提起第三人異議之訴之原告，須就強制執行標的
    物，有足以排除強制執行權之第三人始得為之。所請第三人，即執行當事人以外
    ，為執行名義效力所不及之人。而為第三人異議之訴之被告者，必係是債權人（
    或其繼受人）或債務人（於債務人亦否認第三人之權利時）。至於拍定人則不得
    為被告，若以拍定人為被告，其當事人之適格即有欠缺。（最高法院六十九年台
    上字第二二二四號判決參照）。
三、經查，本院九十二年執富字六九九八號執行事件，係債權人馬來西亞商富析資產
    管理股份有限公司（以下簡稱富析公司）就債務人竹葉青液晶光電股份有限公司
    所有坐落台北縣汐止市○○段下寮小段九八九、九八九之七、九八九之八等地號
    （權利範圍均萬分之四十八）土地及建號一八九三即門牌號碼台北縣汐止市○○
    路○段一二七號一樓之房屋（以下簡稱系爭不動產）執行拍賣，而上開不動產由
    假扣押債權人大都建設股份有限公司聲請由本院民事執處以八十九年度執全字第
    一一九七號假扣押執行事件受理，並於八十九年八月二十八日執行假扣押查封上
    開不動產在案，於假扣押當時，該不產是空屋無人使用；而本院九十二年執富字
    第六九八號執行債權人富析公司聲請調該假扣押卷執行拍賣，本院執行處於九十
    二年九月十八日公開拍賣系爭不動產，由投標人丙○○、甲○○共同以總價一千
    三百八十八萬元得標拍定，經拍定人繳清價金後，本院執行處並已於九十二年十
    月六日發給拍定人丙○○、甲○○上開不動產權利移轉證明書在案，此經本院依
    職權調取上開九十二年度執富字第六六九八號執行卷及八十九年執全字第一一九
    七號假扣押卷核閱無訛。本件原告提起本件第三人異議之訴，係以拍定人丙○○
    、甲○○為被告，揆諸前開說明，其當事人適格即有欠缺，其訴欠缺權利保護要
    件，顯無理由，應予判決駁回。
五、據上論結，原告之訴顯無理由，依民事訴訟法第二百四十九條第一項、第七十八
    條判決如主文。
中      華      民      國    九十二    年     十一     月     十九     日
                                    臺灣士林地方法院民事第一庭
~B法      官  洪舜帆
右為正本係照原本作成。
如對本判決上訴須於判決送達後廿日內向本院提出上訴狀。
中      華      民      國    九十二    年     十一     月   二十一     日
~B法院書記官  黃瑞華


司法院資訊處製作；財團法人民間司法改革基金會備份。
